臺灣彰化地方法院彰化簡易庭小額民事判決
111年度彰小字第683號
原      告  南山產物保險股份有限公司

法定代理人  蔡漢凌  
訴訟代理人  林威宏  
被      告  張世宗  

上列當事人間損害賠償事件，本院於民國111年10月26日言詞辯
論終結，判決如下：
    主    文
被告應給付原告新臺幣19,942元，及自民國111年8月27日起至清
償日止按週年利率百分之5計算之利息。
原告其餘之訴駁回。
訴訟費用新臺幣1,000元由被告負擔新臺幣520元，餘由原告負擔
。
本判決原告勝訴部分得假執行。
    理由要領
一、被告經合法通知，未於言詞辯論期日到場，核無民事訴訟法
    第386條各款所列情形，爰依原告聲請，由其一造辯論而為
    判決。
二、原告主張：被告於民國109年12月26日3時15分許，駕駛車牌
    號碼0000-00號自用小客貨車，沿彰化縣和美鎮東發路由北
    往南行駛至東發路103巷口時，因未注意車前狀況左轉進入
    東發路100巷時，撞擊原告承保訴外人廖永富所有之車牌號
    碼000-0000號自用小客車（下稱系爭車輛）停放在彰化縣○○
    鎮○○路00號西側處，致系爭車輛受損，原告已依保險契約賠
    付38,341元（其中鈑金5,315元、烤漆9,896元、零件11,130
    元、維修期間代步費12,000元），此項損害係肇因被告之過
    失所致，爰依侵權行為及保險代位之法律關係，請求被告賠
    償損害。並聲明：被告應給付原告38,341元，及自起訴狀繕
    本送達翌日起至清償日止，按週年利率百分之5計算之利息
    。
三、被告未於言詞辯論期日到場，亦未以書狀作何聲明或陳述。
四、得心證之理由：
　㈠按因故意或過失，不法侵害他人之權利者，負損害賠償責任
    ；汽車、機車或其他非依軌道行駛之動力車輛，在使用中加
    損害於他人者，駕駛人應賠償因此所生之損害；不法毀損他
    人之物者，被害人得請求賠償其物因毀損所減少之價額，民
    法第184條第1項前段、第191條之2前段、第196條分別定有
    明文。再按物被毀損時，被害人除得依民法第196條請求賠
    償外，並不排除民法第213條至第215條之適用；依民法第19
    6條請求賠償物被毀損所減少之價額，得以修復費用為估定
    之標準，但以必要者為限（例如：修理材料以新品換舊品，
    應予折舊）（最高法院77年度第9次民事庭會議決議㈠參照）
    。又被保險人因保險人應負保險責任之損失發生，而對於第
    三人有損失賠償請求權者，保險人得於給付賠償金額後，代
    位行使被保險人對於第三人之請求權；但其所請求之數額，
    以不逾賠償金額為限，保險法第53條第1項亦有明文。
　㈡經查，原告主張之事實，已據提出與所述相符之汽車保險理
    算書、道路交通事故當事人登記聯單、電子發票證明聯、系
    爭車輛行車執照影本、估價單為證，並經本院向彰化縣警察
    局和美分局調取本件交通事故資料核閱屬實，應認原告之主
    張為真實。從而，原告主張被告應負侵權行為損害賠償責任
    ，自屬有據。
　㈢依原告所提之估價單，其修復費用為38,341元（其中鈑金5,3
    15元、烤漆9,896元、零件11,130元、維修期間代步費12,00
    0元），然而以新零件更換舊零件之零件折舊部分非屬必要
    費用，應予扣除。查系爭車輛於105年4月15日出廠使用（行
    車執照僅記載出廠年月，未載明出廠日，依法推定為該月15
    日），有行車執照影本附卷可稽（本院卷第21頁），依行政
    院所頒固定資產耐用年數表及固定資產折舊率表之規定，汽
    車耐用年數為5年，依定率遞減法每年應折舊千分之369，且
    參酌營利事業所得稅查核準則第95條第6項規定「固定資產
    提列折舊採用平均法或定率遞減法者，以1年為計算單位，
    其使用期間未滿1年者，按實際使用之月數相當於全年之比
    例計算之，不滿1月者，以1月計」而為計算，則算至本件事
    故發生時之109年12月26日，系爭車輛已使用4年9月，依上
    開固定資產耐用年數表及固定資產折舊率表規定，其折舊所
    剩之殘值為1,277元（計算式詳如附表），加上其餘非屬零
    件之鈑金5,315元、烤漆9,896元、維修期間代步費12,000元
    ，合計為28,488元。
　㈣按損害之發生或擴大，被害人與有過失者，法院得減輕賠償
    金額，或免除之。重大之損害原因，為債務人所不及知，而
    被害人不預促其注意或怠於避免或減少損害者，為與有過失
    。民法第217條第1項、第2項定有明文。此項規定之目的，
    在謀求加害人與被害人間之公平，故在裁判上法院得以職權
    減輕或免除之。經查，被告未注意車前狀況以致碰撞系爭車
    輛，固有過失。惟按交岔路口、公共汽車招呼站10公尺內、
    消防栓、消防車出入口5公尺內不得臨時停車；禁止臨時停
    車處所不得停車，此為道路交通安全規則第111條第1項第2
    款、第112條第1項第1款所明定。有關交岔路口10公尺內不
    得臨時停車部分，其立法意旨係考量交岔路口多為汽、機車
    轉彎通行之處，若許停車，勢必影響不特定汽機車駕駛人於
    交岔路口轉彎通行時前懸視線死角之安全判斷，妨礙車輛之
    進出及轉彎，對交通之往來順暢顯有影響，足見此情形，乃
    法律明示禁止停車之方式，本不待主管機關劃設或設置標線
    、標誌，倘於交岔路口10公尺內，劃設有禁止臨時停車標線
    、標誌，無非係加重提醒、督促駕駛人注意而已。查依卷附
    道路交通事故現場圖、現場照片（本院卷第97頁、第101頁
    下方照片）所示，本件交通事故發生之地點為交岔路口，且
    系爭車輛當時停放在距離巷口（即交岔路口）10公尺之範圍
    內，加上系爭車輛所停放位置的路面僅有4.4公尺，在該處
    停車確實會嚴重減縮往來行車通行之道路面積，造成車輛轉
    彎該路口的困難，足認本件事故之發生有部分之肇事原因係
    來自於訴外人廖永富違規停車並升高被告通行該交岔路口之
    風險所造成，是訴外人廖永富就其違規停放系爭車輛之行為
    ，尚須負擔部分之肇事責任。準此，本院斟酌該交岔路口之
    道路現況、訴外人廖永富違規停車屬靜止狀態及被告未注意
    車前狀況等肇事情節，認為被告應負百分之70之過失責任，
    始為允當。則原告得據此請求被告賠償之金額應為19,942元
    （計算式：28,488元70％＝19,942元，元以下四捨五入）。
    原告逾此金額之請求，則屬無據。
　㈤按給付有確定期限者，債務人自期限屆滿時起，負遲延責任
    ；給付無確定期限者，債務人於債權人得請求給付時，經其
    催告而未為給付，自受催告時起，負遲延責任；其經債權人
    起訴而送達訴狀，或依督促程序送達支付命令，或為其他相
    類之行為者，與催告有同一之效力，民法第229條第1項、第
    2項定有明文。復按遲延之債務，以支付金錢為標的者，債
    權人得請求依法定利率計算之遲延利息；但約定利率較高者
    ，仍從其約定利率；應付利息之債務，其利率未經約定，亦
    無法律可據者，週年利率為百分之5，民法第233條第1項、
    第203條亦分別明定。原告對被告之侵權行為損害賠償之債
    權，核屬無確定期限之給付，既經原告起訴請求而送達訴狀
    ，被告迄未給付，依法應負遲延責任。從而，原告請求被告
    自起訴狀繕本送達之翌日即111年8月27（本院卷第59頁）起
    至清償日止，按週年利率百分之5計算之利息，核無不合，
    應予准許。
五、從而，原告依侵權行為及保險代位之規定，請求被告給付19
    ,942元及自111年8月27日起至清償日止，按週年利率百分之
    5計算之利息，為有理由，應予准許，逾此範圍之請求，則
    屬無據，應予駁回。
六、本件原告勝訴部分，係適用小額訴訟程序而為被告敗訴之判
    決，依民事訴訟法第436條之20規定，應依職權宣告假執行
    行。
七、依民事訴訟法第436條之19第1項、第79條規定，本件訴訟費
    用額確定為1,000元（即原告繳納之第一審裁判費1,000元）
    ，應由兩造依其勝敗之比例分擔，命由被告負擔520元，餘
    由原告負擔。
中　　華　　民　　國　　111 　年　　11　　月　　9 　　日
                  彰化簡易庭  法    官  簡鈺昕
以上正本係照原本作成。
如不服本判決，應於判決送達後20日內，以其違背法令為理由（
表明判決所違背之法令及其具體內容，與依訴訟資料可認為判決
有違背法令之具體事實），向本院提出上訴狀，並按應送達於他
造之人數提出繕本或影本，及繳納第二審裁判費。
中　　華　　民　　國　　111 　年　　11　　月　　9 　　日
                              書 記 官  梁高賓
附表
折舊時間           金額
第1年折舊值        11,130×0.369=4,107
第1年折舊後價值    11,130-4,107=7,023
第2年折舊值        7,023×0.369=2,591
第2年折舊後價值    7,023-2,591=4,432
第3年折舊值        4,432×0.369=1,635
第3年折舊後價值    4,432-1,635=2,797
第4年折舊值        2,797×0.369=1,032
第4年折舊後價值    2,797-1,032=1,765
第5年折舊值        1,765×0.369×(9/12)=488
第5年折舊後價值    1,765-488=1,277